臺灣高雄地方法院刑事判決　　　　　　　　　　　　九十一年度易字第二四五六號
　　公　訴　人　臺灣高雄地方法院檢察署檢察官
　　被　　　告　乙○○
右列被告因誣告案件，經檢察官提起公訴（九十一年度偵緝字第四五號），本院判
決如左：
    主  文
乙○○未指定犯人，而向該管公務員誣告犯罪，處拘役參拾日，如易科罰金，以參佰
元折算壹日。
    事  實
一、乙○○於民國九十年十月上旬某日（約十日左右），自雇主甲○○處收受由甲○○所簽發以高雄市第二信用合作社前鎮分社（以下簡稱高雄市第二信用合作社）
    為付款人，票載發票日為九十年十月二十五日，面額新台幣（下同）二萬五千元
    之支票乙紙（票號ＪＡ0000000，以下簡稱系爭支票），作為薪資給付。
    於同年十月中旬某日（約十五日左右），因乙○○之友人丙○○至徐鳳儀所經營
    之ＫＴＶ店消費而積欠餐飲費，乃向乙○○商求借款，乙○○乃交付系爭支票予
    丙○○充作借款，丙○○即將該支票交付予徐鳳儀，以抵償消費款。詎乙○○明
    知上開支票並未遺失，竟為獲得該支票之票面金額，於同年十月二十四日，至高
    雄市第二信用合作社前鎮分社內申報辦理掛失止付該張支票，並填具遺失票據申
    報書，未指定犯人，向該管司法警察機關誣告不特定人犯侵占遺失物罪，請求協
    助偵查。乙○○辦理掛失止付手續後，即通知甲○○，並自甲○○處獲得二萬五
    千元之薪資給付。嗣於同年十月二十六日，徐鳳儀持該支票向銀行提示兌領時，
    因高雄市票據交換所內已有乙○○申報票據遺失在案致未獲兌付，並經該所函知
    警方調查有關侵占遺失物罪嫌，始查知上情。
二、案經高雄市政府警察局鼓山分局報告臺灣高雄地方法院檢察署檢察官偵查起訴。
    理  由
一、訊據被告乙○○固供承有於右揭時地將系爭支票借予丙○○後，向高雄市第二信
    用合作社辦理掛失止付手續，並由證人甲○○補發薪資之事實，惟矢口否認有誣
    告犯行，辯稱：係因我的皮包曾經遺失，找回皮包後未見到該支票，所以才去掛
    失，我當時忘記有將票借予丙○○云云。經查：
（一）右揭事實業據證人徐鳳儀、甲○○、丙○○分別證述甚詳，並有系爭支票與其
  退票理由單、掛失止付票據提示人資料查報表、高雄市票據交換所函文，及被
      告填具之遺失票據申報書均影本各一紙附卷可稽。
（二）證人丙○○已證稱：於九十年十月十五日左右向被告借票等語明確，並為被告
      所供承在卷，按上開日期距其掛失止付之時間不到十日，又二萬五千元之金額
      非少，參以證人丙○○所述：借票之時是白天，當時被告並無意識不清或酒醉
      之情形等語（見本院九十一年八月二十二日審判筆錄），衡情被告應無於出借
      系爭支票後隨即遺忘之理。再者，依被告供承：約於九十年十月二十日下午發
      現皮包遺失，皮包內有我的現金、證件及系爭支票，後來在當天下午稍晚在住
      處附近尋回皮包，裡面東西均未遺失，但就是找不到系爭支票，皮包遺失我並
      未報案一情，亦即被告於十月二十日（經查為星期六）發現支票失竊，卻遲至
      二十四日（經查為星期情三）始辦理掛失止付，已有違常情，況一般人若證件
      遺失，縱事後尋獲亦多會報案、備案以避免承擔證件於遺失期間遭他人盜用之
      風險，被告竟未為之，亦不符常理。從而，被告辯稱：因忘記已將系爭支票借
      予他人，才申報掛失止付云云，顯係卸責之詞，不足採信。
（三）觀諸被告所填具之「遺失票據申報書」內容，其上載明：「本人執有右列票據
      ，現已遺失，除申請付款人止付外，相應報請鈞局協助偵查侵占遺失物罪嫌，
      如有偽報情事，本人應負左列法律責任，謹呈ＯＯ警察局」等語，申報書上並
      附錄有刑法第一百七十一條第一項誣告罪及其他相關法條之條文內容，是以被
      告既填具上開資料內容並簽名其上，而其智識程度又無低於一般人之情形，顯
      見其已明知因其申報遺失行為將使提示支票者遭受侵占遺失物罪嫌之指控與調
      查，益足認被告確有未指定犯人向該管公務員誣告犯罪之犯意。
綜上所述，本案事證已臻明確，被告犯行洵堪認定。
二、核被告所為，係犯刑法第一百七十一條第一項之未指定犯人誣告罪。審酌被告前
    未曾受有期徒刑以上刑之宣告，素行尚佳，有台灣高雄地方法院檢察署刑案資料
    查註紀錄表、本院被告院內索引卡紀錄表及台灣高等法院被告全國前案紀錄表各
    一紙在卷可憑，及其犯罪動機、方法、所生危害，犯罪後態度等一切情狀，量處
    如主文所示之刑，並諭知易科罰金之折算標準。
據上論斷，應依刑事訴訟法第二百九十九條第一項前段，刑法第一百七十一條第一項
，第四十一條第一項，罰金罰鍰提高標準條例第一條前段，第二條，判決如主文。
中      華      民      國      九十一      年    八    月      三十    日
                                  臺灣高雄地方法院刑事第六庭
                                      法  官  周玉群
右正本證明與原本無異。
如不服本判決，應於判決送達後十日內，向本院提出上訴狀。
                                      書記官  陳瓊芳
中      華      民      國      九十一      年    八    月      三十    日
中      華      民      國      九十一      年    八    月      三十    日
附錄本案論罪科刑法條：
中華民國刑法第一百七十一條第一項：
  未指定犯人，而向該管公務員誣告犯罪者，處一年以下有期徒刑、拘役或三百元以
  下罰金。
